【裁判字號】    98,消債聲,249
【裁判日期】    981127
【裁判案由】    聲請免責
【裁判全文】
台灣台中地方法院民事裁定           98年度消債聲字第249號
    聲  請  人
    即  債務人  甲○○
    代  理  人  柯劭臻  律師
    相  對  人
    即  債權人  台北富邦商業銀行股份有限公司
    法定代理人  梁培華
    代  理  人  陳朝舜
    相  對  人
    即  債權人  國泰世華商業銀行股份有限公司
    法定代理人  汪國華
    代  理  人  馮佳慧
    代  理  人  許雅蘋
    相  對  人
    即  債權人  渣打國際商業銀行股份有限公司
    法定代理人  麥侃哲
    相  對  人
    即  債權人  臺灣新光商業銀行股份有限公司
                          6、.
    法定代理人  李增昌
                          6、.
    代  理  人  陳盈君
    相  對  人
    即  債權人  聯邦商業銀行股份有限公司
    法定代理人  李憲章
    代  理  人  湯雯欣
    相  對  人
    即  債權人  香港商香港上海匯豐銀行股份有限公司
                （原「中華商業銀行股份有限公司」）
    法定代理人  韋力行
    相  對  人
    即  債權人  元大商業銀行股份有限公司
                            、.
    法定代理人  顏慶章
                            、.
    代  理  人  林敦熙
    相  對  人
    即  債權人  台新國際商業銀行股份有限公司
    法定代理人  吳清文
    代  理  人  洪永鴻
    相  對  人
    即  債權人  日盛國際商業銀行股份有限公司
    法定代理人  陳  棠
    代  理  人  朱純慧
    相  對  人
    即  債權人  中國信託商業銀行股份有限公司
    法定代理人  麥克迪諾馬
    代  理  人  鄭資華
    相  對  人
    即  債權人  慶豐商業銀行股份有限公司
    法定代理人  劉土金
    相  對  人
    即  債權人  遠東國際商業銀行股份有限公司
                （原「友邦國際信用卡股份有限公司」）
    法定代理人  洪信德
    代  理  人  趙景武
上列當事人間因消費者債務清理條例事件，債務人聲請更生，經
本院裁定准予清算並同時終止後，本院裁定如下：
    主    文
債務人甲○○應予免責。
    理    由
一、按法院為終止或終結清算程序之裁定確定後，除別有規定外
    ，應以裁定免除債務人之債務，消費者債務清理條例第 132
    條定有明文。又法院裁定開始清算程序後，債務人有薪資、
    執行業務所得或其他固定收入，而普通債權人之分配總額低
    於債務人聲請清算前二年間，可處分所得扣除自己及依法應
    受其扶養者所必要生活費用之數額者，法院應為不免責之裁
    定，但債務人證明經普通債權人全體同意者，不在此限，復
    為同條例第 133條所明定。另債務人有下列各款情形之一者
    ，法院應為不免責之裁定，但債務人證明經普通債權人全體
    同意者，不在此限：一、於七年內曾依破產法或本條例規定
    受免責；二、隱匿、毀損應屬清算財團之財產，或為其他不
    利於債權人之處分；三、捏造債務或承認不真實之債務；四
    、因浪費、賭博或其他投機行為，致財產顯然減少或負擔過
    重之債務，而生開始清算之原因；五、於清算聲請前一年內
    ，已有清算之原因，而隱瞞其事實，使他人與之為交易致生
    損害；六、明知已有清算原因之事實，非基於本人之義務，
    而以特別利於債權人中之一人或數人為目的，提供擔保或消
    滅債務；七、隱匿、毀棄、偽造或變造帳簿或其他會計文件
    之全部或一部，致其財產之狀況不真確；八、故意於財產及
    收入狀況說明書為不實之記載，或有其他故意違反本條例所
    定義務之行為，亦為同條例第134條所明定。
二、經查：
  (一)債務人甲○○聲請消費者債務清理事件，前經本院於98年 7
    月24日以98年度消債清字第 188號裁定（債務人原聲請更生
    ，於98年3月4日裁定准予更生，嗣因所提更生方案未獲得債
    權人同意可決，而於98年 7月24日裁定開清算程序，並同時
    終止清算程序）開始清算程序並同時終止清算程序，嗣並經
    確定在案。
  (二)債務人與前夫洪豊榮（98年2月11日離婚）共育有4名子女，
    分別洪嘉貝（長女79年1月2日生，就學中）、洪愉婷（次女
    80年8月14日生，就學中）、洪也雅（三女82年5月10日生，
    就學中）、洪聖傑（長子87年 2月14日生），其中洪聖傑於
    91年1月2日在台中縣大里市發生溺水事件導致重度殘障全身
    癱瘓，此有身心障礙手冊、醫療費用收據附卷可稽。而債務
    人目前之收入為每日早晨擔任送報工作每月約有11,000元（
    原有16,000元，惟目前因工作量減少，每月僅餘約11,000元
    ）之收入，送報工作結束後另於自助餐店兼職每日約 400元
    ，每星期5日每月約有8,000元收入，合計每月約19,000元（
    本經行政院勞工委員會核准聘僱外勞照顧長子，因收入減少
    以致解聘）之事實，有其提出戶籍謄本、債權人清冊（債權
    人申報債權後之債務 1,528,848元）、財產及收入狀況說明
    書、國民身分證、行政院勞工委員會函、財團法人金融聯合
    徵信中心當事人綜合信用報告--債務清理條例前置協商專用
    債權人清冊、協議書、無擔保債務還款計劃、在職證明書、
    存摺影本、財政部台灣省中區國稅財產歸屬資料清清單、財
    政部台灣省中區國稅局95年、96年度綜合所得稅各類所得資
    料清單、學雜費繳費、醫療費用收據、離婚協議書附卷為證
    。
  (三)本件經函知全體無擔保債權人表示意見，債權人雖具狀陳稱
    依債務人之消費明細觀之，認為債務人具有消費者債務清理
    條例第134條第4款之情形，不能予以免責，且債務人之三名
    女兒護專快畢業了，即將有工作能力，能負擔債務云云。惟
    ，以債務人與前夫，共育有四名子女，其中三名女兒尚在就
    學中，而惟一兒子因溺水致重度殘障全身癱瘓，須債務人分
    人照顧，以致無法全心工作，在勉力工作下每月僅收入19,0
    00元，有如前述，則依債務人供述其因家庭生活費用不足，
    故以信用卡預借現金來支應（為了給兒子作民俗治療用）、
    而購買直銷商品、負離子產品（買給兒子使用）、電腦監視
    器（確保兒子安全）等語，核與其家庭情況相符。是本院衡
    諸上述各項事由，認為本件債務人並無投機、奢侈、浪費之
    行為。
三、此外，本件又查無債務人有消費者債務清理條例第 133條前
    段，或第 134條各款所定之情事，依上揭說明，自應依上開
    規定裁定本件債務人免責，爰裁定如主文。
中    華    民    國    98    年    11    月    27    日
                  民事庭法  官  顏世傑
上為正本係照原本作成
如對本裁定抗告應於送達後10日內向本院提出抗告狀，並繳納新
台幣1000元之裁判費。
中    華    民    國    98    年    11    月    27    日
                        書記官  王嘉仁


司法院資訊處製作；財團法人民間司法改革基金會備份。
